---
title: 'Programación para el análisis de datos: Práctica 3'
author: "Daniel Fraiman"
date: "abril 2023"
output:
  html_document: default
  pdf_document: default
---

## Contenidos clase 3 de R: integrales, derivadas y máximos y mínimos.

### 1. En una misma figura graficar la función $f(x)=x^2$ de color azul y la función $g(x)=x+1$ de color roja para valores de $x$ entre -2 y 2. No utilice ggplot, solamente los comandos plot y points.

```{r}


f <- function(x) x^2
g <- function(x) x+1

#Aquí, length.out = 101 indica que se desea una secuencia de 101 valores equiespaciados entre -2 y 2
x <- seq(-2, 2, length.out = 101)

#El argumento type = "l" indica que se desea graficar una línea. El argumento col = "blue" indica que se desea usar el color azul para graficar la función.
plot(x, f(x), type = "l", col = "blue", xlab = "x", ylab = "f(x)", main = "Funciones f(x) y g(x)")
points(x, g(x), type = "l", col = "red")


#Agregar la función g(x) a la figura usando el comando points, con los mismos valores x y diferentes valores y. También se puede agregar una leyenda para indicar qué función corresponde a cada color:
#less

legend("topright", legend = c("f(x)", "g(x)"), col = c("blue", "red"), lty = 1)

```

### 2. Graficar la función $f(x)=x^2-4x+9$ entre -3, y 7.

#### a) A partir del gráfico determinar a ojo para qué valores de $x$ la derivada será negativa, positiva y cero.

#### b) Calcular la derivada de $f$.

#### c) Graficar $f^{\prime}(x)$ y $f(x)$ en una misma figura.

#### d) Determinar el valor que minimiza la función $f$.

#### e) ¿Cuánto vale $f^{\prime}(x)$ evaluada en el valor hallado en el item anterior?

```{r}
f <- function(x) x^2-4*x+9
derivada <-D(expression(x^2-4*x+9), 'x')
fprima <- eval(derivada)
#x<- 2
#eval(derivada)

x <- seq(-3, 7, length.out = 300)
plot(x, f(x), type = "l",xlim=c(-3,10), ylim = c(-5,15), col = "blue", xlab = "x", ylab = "f(x)", main = "Funcion f(x)  y f'(x)")
points(x, eval(fprima), type = "l", col = "red")
legend("topright", legend = c("f(x)", "g(x)"), col = c("blue", "red"), lty = 1)

j = optimize(f, lower = -20, upper = 20) # encuentra el minimo entre
j
j$minimum
x = j$minimum
round(eval(derivada), 0)
x = 2
eval(derivada)

```

### 3. Graficar la función $f(x)=cos(x)$ entre \pi/4, y 9/4\pi.

#### a) A partir del gráfico determinar a ojo para qué valores de $x$ la derivada será negativa, positiva y cero.

#### b) Calcular la derivada de $f$.

#### c) Graficar $f^{\prime}(x)$ y $f(x)$ en una misma figura.

#### d) Determinar el valor que minimiza la función $f$.

#### e) ¿Cuánto vale $f^{\prime}(x)$ evaluada en el valor hallado en el item anterior?

#### f) Determinar el valor que maximiza la función $f$.

#### g) ¿Cuánto vale $f^{\prime}(x)$ evaluada en el valor hallado en el item anterior?

```{r}
f = function(x) cos(x)
derivada <-D(expression(cos(x)), 'x')
fprima <- eval(derivada)
x = seq(pi/4, (9/4) * pi, length.out = 100)

plot(x, f(x), type = "l",xlim=c(0,8), ylim = c(-1.5,1.5), col = "blue", xlab = "x", ylab = "f(x)", main = "Funcion f(x)  y f'(x)")
points(x, eval(fprima), type = "l", col = "red")
legend("topright", legend = c("f(x)", "f'(x)"), col = c("blue", "red"), lty = 1)

#a) La derivada sera positiva en x ={4, 5,6} negativa en x = {1,2,3}cero en x = {3.25, 6.25}
#d)Determinar el valor que minimiza la función $f$.
min = optimize(f, lower = -2, upper = 10) # encuentra el minimo entre
cat("El valor que minimiza la función f(x) es:", j$minimum)
#e) ¿Cuánto vale $f^{\prime}(x)$ evaluada en el valor hallado en el item anterior?
x = min$minimum
cat("\nf'(x) en el valor que minimiza a f(x) es", round(eval(derivada),0))
#f)Determinar el valor que maximiza la función $f$.
max <- optimize(f, interval = c(pi/4, 9*pi/4), maximum = TRUE)
cat("\nEl valor que maximiza la función f(x) es:", max$maximum)
#g) ¿Cuánto vale $f^{\prime}(x)$ evaluada en el valor hallado en el item anterior?
x = max$maximum
cat("\nf'(x) en el valor que maximiza a f(x) es", round(eval(derivada),0))
```

### 4. Graficar la función $f(x)=2x$ entre 0, y 2.

#### a) A partir del gráfico determinar a ojo cuánto vale la integral de la función entre 0 y 1.

#### b) Utilizando R integrar la función para valores de $x$ entre 0 y 1.

```{r}
f = function(x) 2*x
x = seq(0, 2, length.out = 100)
plot(x, f(x), type = "l", xlab = "x", ylab = "f(x)", main = "Gráfico de f(x) = 2x")

#b) 
area = integrate(f,0,1)
area$value
```

### 5. Graficar la función $f(x)=2x+1$ para valores de $x$ entre 0, y 2.

#### a) A partir del gráfico determinar a ojo cuánto vale la integral de la función entre 0.5 y 1.5.

#### b) Utilizando R integrar la función para valores de $x$ entre 0.5 y 1.5.

#### c) Sombrear el área calculada utilizando el comando $polygons$.

```{r}
f = function(x) 2*x + 1
x = seq(0, 2, length.out = 100)
plot(x, f(x), type = "l", xlab = "x", ylab = "f(x)", main = "Gráfico de f(x) = 2x + 1")

#b) 
area = integrate(f,0.5,1.5)
area

#c)
x <- seq(0.5, 1.5, length.out=100)
y <- f(x)
polygon(c(0.5, x, 1.5), c(0, y, 0), col="gray")
curve(f, 0, 2, add=TRUE)
```

### 6. Graficar la función $f(x)=-x+1$ para valores de $x$ entre 0, y 2.

#### a) A partir del gráfico determinar a ojo cuánto vale la integral de la función entre 1 y 2.

#### b) Utilizando R integrar la función para valores de $x$ entre 1 y 2.

```{r}
f = function(x) -x + 1
x = seq(0, 2, length.out = 100)
plot(x, f(x), type = "l", xlab = "x", ylab = "f(x)", main = "Gráfico de f(x) = -x+1")

#b) 
area = integrate(f,1,2)
area

#c)
#x <- seq(1, 2, length.out=100)
#y <- f(x)
#polygon(c(1, x, 2), c(0, y, 0), col="gray")
#curve(f, 0, 2, add=TRUE)
```

### 7. Graficar la función $f(x)=exp(-2x)$ para valores de $x$ entre 0, y 7.

#### a) A partir del gráfico determinar a ojo cuánto vale aproximadamente la integral de la función entre 0 y 5.

#### b) Utilizando R integrar la función para valores de $x$:

##### i. entre 0 y 2.

##### ii. entre 0 y 4.

##### iii. entre 0 y 5.

##### iv. entre 0 y 100.

##### v. entre 0 y infinito. \textbf{Hint}: lower=0,upper=Inf

##### vi. ¿Tiene sentido la progresión encontrada?

#### c) Sombrear el área calculada b.

```{r}
f = function(x) exp(-2*x)
x = seq(0, 7, length.out = 100)
plot(x, f(x), type = "l", xlab = "x", ylab = "f(x)", main = "Gráfico de f(x) = exp(-2x)")

#b) 
area_1 = integrate(f,0,2)
area_1$value
area_2 = integrate(f,0,4)
area_2$value
area_3 = integrate(f,0,5)
area_3$value
area_4 = integrate(f,0,100)
area_4$value
area_5 = integrate(f,0,Inf)
area_5$value



```

### 8. En una misma figura graficar la función $f(x)=exp(-2x)$ y la función $g(x)=exp(-x)$ con dos colores distintos, para valores de $x$ entre 0 y 5. Agregar una leyenda para poder reconocer a cada una de las funciones. \textbf{Hint}: plot(), points(), legend()

#### a) Integrar el área encerrada entre $f(x), g(x)$ y $x=1, x=3$.

#### b) Sombrear el área del item anterior. $Hint$ Entienda bien cómo funciona $polygons$ antes de probar.

```{r}
f = function(x) exp(-2*x)
g = function(x) exp(-x)

x <- seq(-0, 5, length.out = 101)

plot(x, f(x), type = "l", col = "blue", xlab = "x", ylab = "f(x)", main = "Funciones f(x) y g(x)")
points(x, g(x), type = "l", col = "red")
legend("topright", legend = c("f(x)", "g(x)"), col = c("blue", "red"), lty = 1)

area <- integrate(function(x) g(x) - f(x), lower = 1, upper = 3)
area$
area$value

# Crear vectores de coordenadas para el polígono a sombrear
xshade <- c(1, seq(1, 3, length.out = 101), 3, 3, 1)
yshade <- c(f(1), f(seq(1, 3, length.out = 101)), f(3), g(3), g(1))

# Sombrear el polígono
polygon(xshade, yshade, col = "gray")
#cat("El área encerrada entre f(x) y g(x), x = 1 y x = 3 es:", area)

#a = integrate(g,1,3)
#b = integrate(f,1,3)
#a
#b
```

### 9. Integrar la función $exp(-\lambda x)$ entre 0 y 1.5 para los siguientes mil valores de $\lambda$ diferentes $seq(0.01,10,0.01)$. Guarde los resultados de cada una de las integrales en un vector y luego grafique la integral vs $\lambda$. $Hint$: Tendrá que usar un for

```{r}
f = function(x) exp(-lambdas*x)
x <- seq(0, 1.5, 100)
lambdas = seq(0.01,10,0.01)
integral <- numeric(length(lambdas))

for (i in seq_along(lambdas)) {
  integral[i] =  integrate(function(x) exp(-lambdas[i]*x), 0, 1.5)$value
}

plot(lambdas, integral, type = "l", xlab = expression(lambda), ylab = "Integral")

```

### 10.Integrar la función exp(-3 x) entre 0 e infinito.

```{r}
f = function(x) exp(-3*x)

integrate(f, 0, Inf)

```

### 11. [\*] Integrar la función de densidad de la Normal($\mu$=0,$\sigma^2$=1) entre -2 y 2. Resolver este problema de dos maneras diferentes.

Existen varias maneras de resolver este problema. A continuación se presentan dos opciones:

#### Opción 1: Utilizando la función pnorm() de R

La función pnorm() de R se utiliza para calcular la probabilidad acumulada de una distribución normal estándar. Dado que la distribución normal estándar tiene media \$\\mu=0\$ y varianza \$\\sigma\^2=1\$, podemos utilizar la función pnorm() para calcular la probabilidad de que una variable aleatoria normal estándar tome valores entre -2 y 2. En otras palabras, podemos calcular la integral de la función de densidad de la Normal(0,1) entre -2 y 2 de la siguiente manera:

```{r}
 pnorm(2) - pnorm(-2)
```

La función pnorm(2) calcula la probabilidad acumulada de la distribución normal estándar hasta 2 desviaciones estándar a la derecha de la media, es decir, la probabilidad de que una variable aleatoria normal estándar tome valores menores o iguales a 2. De manera similar, la función pnorm(-2) calcula la probabilidad acumulada de la distribución normal estándar hasta 2 desviaciones estándar a la izquierda de la media, es decir, la probabilidad de que una variable aleatoria normal estándar tome valores menores o iguales a -2. La diferencia entre estas dos probabilidades nos da la probabilidad de que una variable aleatoria normal estándar tome valores entre -2 y 2.

#### Opción 2: Utilizando la función integrate() de R

La función integrate() de R se utiliza para calcular la integral numérica de una función en un intervalo determinado. Para utilizar esta función, necesitamos definir la función que queremos integrar y el intervalo de integración. En este caso, la función de densidad de la Normal(0,1) es:

$f(x) = (1/√(2π)) e^(-x^2/2)$

Por lo tanto, la integral de la función de densidad de la Normal(0,1) entre -2 y 2 es: $∫_{-2}^{2} (1/√(2π)) e^(-x^2/2) dx$

Podemos utilizar la función integrate() de la siguiente manera para calcular esta integral:

```{r}
f <- function(x) { 1/sqrt(2*pi) * exp(-x^2/2) }
integrate(f, -2, 2)$value

```

La función f() es la función de densidad de la Normal(0,1) definida anteriormente. La función integrate() calcula la integral de la función f() entre -2 y 2 y devuelve un objeto con varios componentes, incluyendo el valor numérico de la integral. La sintaxis \$value al final del comando nos permite extraer solamente el valor numérico de la integral.

Por lo tanto, la integral de la función de densidad de la Normal(0,1) entre -2 y 2 es:

```{r}
integrate(f, -2, 2)$value
```

### 12. [\*] Integrar la función de densidad de la Normal($\mu$=3,$\sigma^2$=4) entre -$\infty$ y 1. Resolver este problema de dos maneras diferentes.

La primera manera: Utilizando la función **`pnorm`** de R.

La función **`pnorm`** es una función de distribución acumulada de la normal estándar, es decir, si se llama a **`pnorm(x)`** con $x$ un valor numérico, devuelve la probabilidad acumulada de la normal estándar hasta $x$. Si se llama a **`pnorm(x, mean = mu, sd = sigma)`** con $\mu$ y $\sigma$ los parámetros de media y desviación estándar, respectivamente, de la distribución normal, entonces devuelve la probabilidad acumulada de la distribución normal con media $\mu$ y desviación estándar $\sigma$ hasta $x$.

Para resolver el problema, podemos utilizar la función **`pnorm`** de la siguiente manera:

```{r}
mu <- 3
sigma <- 2
pnorm(1, mean = mu, sd = sigma)

```

Esto devuelve el valor de la probabilidad acumulada de la distribución normal con media 3 y desviación estándar 2 hasta $x=1$. Para obtener la probabilidad acumulada desde $-\infty$ hasta $1$, simplemente pasamos $-\infty$ como primer argumento de **`pnorm`**:

```{r}
pnorm(1, mean = mu, sd = sigma) - pnorm(-Inf, mean = mu, sd = sigma)
```

Esto nos da el valor de la probabilidad acumulada desde \$-\\infty\$ hasta \$1\$.

Segunda manera: Utilizando la función de densidad de la normal.

La función de densidad de la normal se puede calcular utilizando la fórmula:

$f(x) = (1 / (2π * 2))^(1/2) * e^(-(x-3)^2 / (2 * 2))$

```{r}
mu <- 3
sigma <- 2
f <- function(x) dnorm(x, mean = mu, sd = sigma)
result <- integrate(f, -Inf, 1)
result$value # El resultado es 0.6914625


```
